臺灣臺北地方法院民事判決　　　　　　　96年度訴字第2745號
原　　　告　甲○○
訴訟代理人　鍾宛蓉律師
被　　　告　乙○○
訴訟代理人　蘇家宏律師
複　代理人　朱芳君律師
上列當事人間請求返還房屋事件，本院於民國96年6月11日言詞
辯論終結，判決如下：
    主  文
被告應將門牌號碼台北縣新店市○○路98之2號3樓房屋返還原告
；並應自民國96年4月14日起至交還前開房屋之日止，按月給付
原告以新臺幣壹萬元計算之損害金。
訴訴訟費用由被告負擔。
本判決第1項於原告以新台幣肆拾萬元供擔保後，得為假執行；
但被告如以新台幣壹佰貳拾萬元預供擔保後，得免為假執行。
    事實及理由
一、原告主張：伊係門牌號碼台北縣新店市○○路98之2號3樓房
    屋 (下稱系爭房屋)之所有權人，並於民國91年2月將該屋出
    租予被告，約定每月租金為新台幣 (下同)10,000 元，租賃
    期間至92年2月止。惟被告於期間屆至後，仍繼續居住，伊
    礙於情面亦收取租金，該租賃契約即成為不定期限繼續契約
    。惟因伊與前配偶林國聚（嗣後於96年3月15日離婚）斯時
    正協議離婚而分居中，亟需收回該屋自住，遂於95年12月以
    存證信函通知被告該租賃契約將於96年1月31日終止。詎被
    告已無占有系爭房屋之正當權源，竟繼續占有使用系爭房屋
    ，爰依民法第450條、第767條等規定，訴請其返還該屋；另
    被告繼續占有該屋，致伊受有無法使用該屋相當租金之損害
    計每月10,000元，併依不當得利規定，訴請被告給付等情。
    並於本院聲明：(一)被告應將系爭房屋返還予原告，並自起訴
    狀繕本送達翌日起至返還該屋之日止，按月給付原告10,000
    元之損害金。(二)願供擔保請准宣告假執行。
二、被告則以：原租賃期限屆至後，伊繼續居住系爭房屋，原告
    未為反對並收取租金，原租賃契約即視為不定期限之繼續契
    約，而原告收回該屋係為出售並非自住，故其終止租賃契約
    為不合法；又縱伊須返回該屋，因系爭房屋久未修繕，租金
    價值顯已低於每月10,000元，故原告請求每月相當租金之損
    害10,000元亦屬過高，應予酌減等語，資為抗辯。並於本院
    聲明：(一)原告之訴及假執行聲請均駁回。(二)如受不利之判決
    ，願供擔保請准宣告免為假執行。
三、查，原告係系爭房屋之所有權人，並於91年2月將該屋出租
    予被告，約定每月租金10,000元，租賃期間至92年2月止。
    惟被告於期間屆至後，仍繼續居住，原告亦收取租金，該租
    賃契約已為不定期租賃契約，且被告目前仍繼續占有該屋；
    原告於95年12月以存證信函通知被告將於96年1月31日終止
    該租賃契約等情，有卷附建物登記簿謄本、房屋租賃契約書
    、台北縣政府警察局新店分局96年5月4日北縣警店刑字第
    0960 021239號函、嘉義文化戶郵局第02095號存證信函及回
    執可憑（見本院卷第9頁、第40至41頁；本院新店簡易庭96
    年店補字第60號卷〈下稱補字卷〉第17至19頁），並為兩造
    所不爭執，堪信為真。
四、本件應審究者為(一)被告有無占有系爭房屋之正當權源？(二)若
    無，則原告無法使用系爭房屋而受有相當租金損害額為若干
    ？茲分別論述如下：
(一)、被告有無占有系爭房屋之正當權源？
  1.查，兩造間原租賃契約期限本於92年2月屆至（見本院卷第
    21頁之房屋租賃契約書），因被告繼續居住使用該屋，且原
    告不即表示反對之意思並收取租金，故該租賃契約即應視為
    不定期限繼續契約（民法第451條規定參照）。
  2.次查，因原告於95年12月間因與前配偶林國聚協議離婚而分
    居中（嗣於96年3月15日離婚），亟需覓屋自住乙節，有卷
    附戶籍謄本可參（見補字卷第26頁），足見其自有收回該屋
    自住之正當理由及必要性（土地法第100條第1款規定及最高
    法院50年台上字第1761號判例意旨參照）。準此，原告於95
    年12月以存證信函通知被告將於96年1月31日終止該租賃契
    約，並經被告於95年12月20日收受（見補字卷第17至19頁）
    ，核與民法第450條第3項規定相符，自已生合法終止租賃契
    約之效力甚明。是被告抗辯：原告並非收回自住，不得終止
    該租賃契約云云，即無可取。
  3.依上說明，原告既已於96年1月31日終止租賃契約，則被告
    即無占有系爭房屋之正當權源，而被告至今仍未返還該屋予
    原告，自屬無權占有已明。
(二)、原告無法使用系爭房屋而受有相當租金損害額為若干？
  1.按依不當得利之法則請求返還不當得利，以無法律上之原因
    而受利益，致他人受有損害為其要件，故其得請求返還之範
    圍，應以對方所受之利益為度，非以請求人所受損害若干為
    準，無權占有他人土地，可能獲得相當於租金之利益為社會
    通常之觀念（最高法院61年台上字第1695號判例意旨參照）
    。承前所述，被告既無權而占有系爭房屋，顯致原告無法使
    用該屋而受有相當租金之損害甚明。
  2.本院審酌被告自91年2月起至96年1月31日止，均係以每月
    10,000元向原告承租系爭房屋（此為被告所不爭執），可見
    被告因無權占有該屋而受有每月免繳租金10,000元之利益，
    是原告主張被告應給付無法使用該屋之損害（亦即被告免繳
    租金之利益）每月10,000元，自屬允當。是被告抗辯：原告
    請求伊賠償每月相當租金損害10,000元顯屬過高，應予酌減
    云云，要無可取。
五、從而，原告依民法第767條、第450條規定，訴請被告應返還
    系爭房屋；並依同法第179條規定，訴請被告應給付其自起
    訴狀繕本送達翌日（即96年4月14日，見本院卷第6頁）起至
    返還該屋日止，按月給付10,000元之損害金；均為有理由，
    應予准許。
六、兩造陳明願供擔保請為宣告假執行或免為假執行，經核均與
    規定相符，爰分別酌定相當之擔保金額予以宣告。
七、本件事證已臻明確，兩造其餘攻擊或防禦方法，經本院審酌
    後，認均與本件之結論無涉，茲不再一一論述，併予敘明。
八、據上論結，本件原告之訴有理由，爰依依民事訴訟法第78條
    、第390條第2項、第392條第2項，判決如主文。
中　　華　　民　　國　　96　　年　　6 　　月　　25　　日
                  民事第四庭    法　官　楊絮雲
以上正本係照原本作成
如對本判決上訴，須於判決送達後20日內向本院提出上訴狀
中　　華　　民　　國　　96　　年　　6 　　月　　25　　日
                                書記官　高秋芬
